【裁判字號】    89,上易,2691
【裁判日期】    890605
【裁判案由】    妨害名譽
【裁判全文】
臺灣高等法院刑事判決                  八十九年度上易字第二六九一號
    上  訴  人  臺灣士林地方法院檢察署檢察官
    被      告  乙○○
右上訴人因被告妨害名譽案件，不服臺灣士林地方法院八十九年度易字第三七七號，
中華民國八十九年六月五日第一審判決（起訴案號：臺灣士林地方法院檢察署八十八
年度偵字第一二０七八號），提起上訴，本院判決如左：
    主      文
原判決撤銷，發回臺灣士林地方法院。
    理      由
一、公訴意旨略以：被告乙○○前因涉嫌公然侮辱行為，經甲○○提出告訴後，在臺
    灣士林地方法院審理中，嗣於民國八十八年六月二十九日在臺灣士林地方法院法
    庭外等候開庭時，乙○○竟公然辱罵甲○○「不是人」，足以毀損甲○○名譽，
    因認被告涉有刑法第三百零九條第一項之公然侮辱罪嫌。原審法院則以：查本件
    被告乙○○被訴公然侮辱案件，係指被告於八十八年六月二十九日，在該院法庭
    外等候開庭時，對於被害人甲○○有以「不是人」之言詞辱罵之行為；惟查：被
    告乙○○前被訴因與所居社區管理委員會主任委員及被害人甲○○不合，且被告
    原任該社區停車場管理員又因故去職，致對甲○○心生不滿，而有以粗言辱罵甲
    ○○之公然侮辱行為，業經該院於八十八年七月二十九日以八十八年度易字第一
    八五號判決，就公然侮辱部分判處拘役五十九日，嗣經本院於八十八年十月二十
    二日，以八十八年度上易字第四三００號判決駁回上訴確定，此有該院八十八年
    度易字第一八五號判決、本院被告全國前案紀錄表各一份在卷可按。該確定案件
    所認定之事實，核與本件公訴人所指被告涉犯公然侮辱之犯罪事實，時間緊接，
    方法相同，且均觸犯構成要件同一之罪名，顯係基於概括犯意反覆為之，二者應
    屬連續犯之裁判上一罪，是本件公訴人起訴被告公然侮辱之犯罪事實，應為前案
    確定判決效力所及，因而不經言詞辯論，逕為諭知免訴之判決。
二、按連續犯之所謂出於概括犯意，必須其多次犯罪行為自始均在一個預定犯罪計劃
    以內，出於主觀上始終同一犯意之進行，若中途另有新犯意發生，縱所犯為同一
    罪名，究非連續其初發的意思，即不能成立連續犯，最高法院七十年臺上字第六
    二九六號判例著有明文。本件公訴意旨所指被告涉嫌之犯罪情節，據告訴人於偵
    查中指訴稱「今（按：即八十八年六月二十九日）早九點二十分左右，我前往士
    林地院應訊八十八易第一八五號被告乙○○誹謗案件，我在庭外等候時，他一見
    我就高聲辱罵我『你是什麼東西，不要臉，你知法犯法，你還是學法律的，你在
    社區○○街老鼠』，並用三字經罵我『操你媽的』，而且不斷重複這些話，還說
    你根本不是人，前後時間約五分鐘。」（偵六八一二號卷第六頁反面），而被告
    前係因原擔任所居住社區停車場管理員，因工作而與該社區互助委員會主任委員
    甲○○不合，復因該社區互助委員會決議改委由保全公司負責停車場管理而去職
    ，致對甲○○心生不滿，又明知甲○○係經社區管理委員會決議以公開招標方式
    與東方建築物管理維護股份有限公司簽約試辦三個月，由該公司負責派員管理社
    區及收取停車費，竟於八十七年十二月二十日下午二時十分許，在社區中庭公然
    持擴音器高聲辱罵甲○○「幹你娘老雞巴」、「你祖宗十八代」、「你家死人」
    、「貪贓枉法」、「知法犯法」、「圖利他人」，復於同年月廿七日下午二、三
    時許，在社區中庭，意圖散布於眾，毀損甲○○名譽，以大型海報自書「一、東
    方保全甲○○胡作非為之所在，二、本社區因此而所受之損害，三、依七月份收
    支公告汽車一五三輛、機車五六部每月收入應為廿四萬三千五百元」，持向經過
    之社區住戶，指述甲○○勾結圖利保全公司，侵吞致停車費收入短少涉及貪贓枉
    法，經臺灣士林地方法院就所犯公然侮辱罪部分判處拘役五十九日，另所犯誹謗
    罪部分則判處有期徒刑三月，並均為易科罰金標準之諭知，再經本院另案於八十
    八年十月二十二日駁回檢察官及被告之上訴而確定，有本院八十八年度上易字第
    四三００號判決在卷可稽（偵一二０七八號卷第十至十三頁）。經查，本件公訴
    意旨所指被告涉嫌公然侮辱行為之時間為八十八年六月二十九日，較諸右揭確定
    判決所認定於八十七年十二月二十日所實行之公然侮辱行為，其間相距達六個月
    有餘，又被告係因原任職右揭社區停車場管理員，工作上與甲○○不合，復因停
    車場委由保全公司管理而去職，致引發不滿而於八十七年十二月二十日公然辱罵
    甲○○，與本件公訴人所指於開庭處所外相遇之際而出言辱罵之行為，是否均基
    於早於八十七年十二月二十日初次實行公然侮辱犯罪行為時即已存在之預定犯罪
    計劃內，而本於同一主觀之犯意所為，均攸關於二次行為是否具有連續犯關係之
    認定，原審判決僅以被告二次行為所犯為同一罪名，且時間緊接、方法相同，認
    定與確定判決具有連續犯關係而為免訴之判決，尚有未合，公訴人指摘關於連續
    犯部分之認定不當而提起上訴，為有理由，爰不經言詞辯論，逕將原審判決撤銷
    ，並發回原審法院更為調查審理。
據上論斷，應依刑事訴訟法第三百六十九條第一項、第三百七十二條判決如主文。
中    華    民    國      八十九      年      七      月     三十一     日
                            臺灣高等法院刑事第十七庭
                                審判長法  官  陳  正  雄
                                      法  官  許  錦  印
                                      法  官  林  勤  純
右正本證明與原本無異。
不得上訴。
                                      書記官  賴  思  華
中    華    民    國      八十九      年      八      月       三       日


司法院資訊處製作；財團法人民間司法改革基金會備份。
